臺灣嘉義地方法院民事簡易判決
110年度朴簡字第242號
原      告  周永彬  


被      告  洪志明  
            洪銘鴻即洪志晃


            洪倩惠  
            洪智博  
上列當事人間請求分割共有物事件，本院於民國111年5月18日言
詞辯論終結，判決如下：
    主  文
一、兩造共有坐落嘉義縣○○鄉○○○段000地號、面積328.49平方公
    尺土地，分割如嘉義縣水上地政事務所民國110年11月11日
    土地複丈成果圖即附圖所示，即： 
㈠、編號A面積123.18平方公尺土地，分歸原告單獨所有。
㈡、編號B面積205.31平方公尺土地，分歸被告洪志明、洪銘鴻即
    洪志晃、洪倩惠、洪智博共有取得，並按應有部分比例各5
    分之2、5分之1、5分之1、5分之1保持共有。
二、兩造應各提出及受領補償金之金額分別如附表二所示。
三、訴訟費用由兩造按如附表一「訴訟費用負擔比例」欄所示比
    例負擔。
    事實及理由
一、被告經合法通知，均未於最後言詞辯論期日到場，核無民事
    訴訟法第386條所列各款情形，爰依原告之聲請，由其一造
    辯論而為判決。
二、原告主張：坐落嘉義縣○○鄉○○○段000地號土地（下稱系爭土
    地）為兩造所共有，共有人之應有部分如附表所示，兩造無
    不分割之協議，亦無因物之使用目的不能分割之情事，惟不
    能協議分割，爰依民法第823條第1項、第824條第2項之規定
    ，訴請裁判分割，並請依嘉義縣水上地政事務所（下稱水上
    地政）110年11月11日土地複丈成果圖（即附圖，下稱附圖
    ）所示之分割方案為分割。並聲明：如主文第1項所示
三、被告部分：
㈠、被告洪志明、洪銘鴻即洪志晃、洪倩惠（下稱被告洪志明等3
    人）則以：同意以原告方案送鑑價即可，不提出新分割方案
    ，均同意與被告洪智博維持共有等語。
㈡、被告洪智博未於言詞辯論期日到場，亦未提出書狀作何聲明
    或陳述。　
四、得心證之理由：
㈠、按各共有人，除法令另有規定外，得隨時請求分割共有物，
    但因物之使用目的不能分割或契約訂有不分割之期限者不在
    此限；共有物之分割，依共有人協議之方法行之；分割之方
    法不能協議決定，法院得因任何共有人之請求，命以原物分
    配於各共有人。民法第823條第1項、第824條第1項、第2項
    第1款前段分別定有明文。查本件原告起訴主張系爭土地為
    兩造所共有，應有部分分別如附表一「應有部分比例」欄所
    示，並無因物之使用目的不能分割之情形，兩造間亦無不予
    分割之約定，且被告於最後一次言詞辯論期日均未到庭，顯
    無法就分割方法達成協議等情，有系爭土地之土地登記謄本
    （本院卷第37至37頁）及水上地政110年10月3日嘉上地測字
    第1100006515號函（本院卷第61頁）可佐，是原告訴請裁判
    分割系爭土地，於法並無不合，應予准許。
㈡、分割共有物以原物分配於各共有人為原則，法院就共有物為
    裁判分割時，應依民法第824條之規定為適當之分割，即考
    慮各共有人之意願、共有物之性質、使用現狀、經濟效用及
    全體共有人之利益等因素公平決定之；分割共有物時，儘量
    依各共有人使用現狀定分割方法，以維持現狀，減少共有人
    所受損害，當不失為裁判分割斟酌之一種原則（最高法院69
    年台上字第1831號、91年度台上字第805號、82年度台上字
    第1990號及74年度台上字第2236號裁判意旨參照）。是裁判
    上定共有物之分割方法時，法院本有自由裁量之權，應斟酌
    各共有人之意願、利害關係、共有物之性質、價格、利用價
    值、使用現況及分割後之經濟效益，而為適當之分配，且以
    維持全體共有人之公平為標準。經查：
１、系爭土地為東西長南北較短之6邊形土地，其上有訴外人所有
    之簡易雞舍、雜木及果樹，系爭土地東側同段460地號土地
    目前為柏油路面，可通往南側聯外道路等情，本院110年11
    月2日勘驗筆錄、現場照片及現場略圖可佐（本院卷第73至8
    3頁）。　　　　　　　　
２、被告洪志明等3人均同意原告之分割方案，被告洪智博則未陳
    報相關意見，亦未提出分割方案，是本院審酌系爭土地之使
    用現況，採原告之分割方案，各共有人所分得之土地均鄰接
    東側道路，可對外通行；被告洪志明等3人均同意此分割方
    案，被告洪智博亦未為反對之意思，堪認前揭方案符合全體
    共有人之意願。是以，本院審酌全體共有人之公平利益，並
    參酌原告所提出之方案，及系爭土地之使用現狀、經濟效益
    、地上物之完整性等情狀及共有人之意願，認系爭土地依原
    告之分割方案分割，價值不同部分則互為找補，應屬適當，
    爰判決如主文第1項所示。
㈢、系爭土地目前之價值經囑託歐亞不動產估價師聯合事務所鑑
    定，鑑定人於進行現場勘估後將勘估標的進行產權、一般因
    素、區域因素、個別因素、不動產市場概況及勘估標的依最
    有效使用情況下，採用比較法及土地開發分析法等二種估價
    方法進行評估，合理估價分割後編號A、B土地每平方公尺價
    值均為新台幣（下同）6,800元，有該所111年3月30日歐估
    嘉字第1110322號函（本院卷第137頁）及檢送估價報告書（
    外放）可參，堪認該估價報告書針對分割後各筆土地單價之
    鑑定結果可資採憑，對各共有人亦屬公平。故系爭土地分割
    後，應由各應提出補償人各提出如附表二所示之補償金，由
    應受補償人受領如附表二所示之補償金（內容詳如附表二所
    示）。
五、按因共有物分割、經界或其他性質上類似之事件涉訟，由敗
    訴當事人負擔訴訟費用顯失公平者，法院得酌量情形，命勝
    訴之當事人負擔其一部，民事訴訟法第80條之1定有明文。
    本件兩造係因是否分割系爭土地無法達成協議而涉訟，但各
    自所為之行為均為維護自身權益，亦為伸張或防衛權利所必
    要，揆諸前揭說明，本件就分割系爭土地所生之訴訟費用應
    由各共有人各按如附表一「訴訟費用負擔比例」欄所載之比
    例負擔之。
六、訴訟費用負擔之依據：民事訴訟法第78條、第80條之1、第8
    5條第1項但書。
中　　華　　民　　國　　111 　年　　6 　　月　　1 　　日
                  臺灣嘉義地方法院朴子簡易庭
                                  法　官　陳美利
以上正本係照原本作成。
如對本判決上訴，須於判決送達後20日內向本庭（嘉義市文化路
308之1號）提出上訴狀（均須按他造當事人之人數附繕本）。如
委任律師提起上訴者，應一併繳納上訴審裁判費。
中　　華　　民　　國　　111 　年　　6　　 月　　1 　　日
                                  書記官 江靜盈
附表一：
編號 共有人 應有部分比例 訴訟費用負擔比例 1 洪志明 4分之1 4分之1 2 洪銘鴻 8分之1 8分之1 3 洪倩惠 8分之1 8分之1 4 周永彬 8分之3 8分之3 5 洪智博 8分之1 8分之1 

附表二：
  應補償人及應補償金額       洪志明 洪銘鴻 洪倩惠 洪智博 合計 受 補 償 人 及 受 補 償 金 額 周 永 彬 10元 5元 5元 5元 25元